【裁判字號】    98,上訴,1817
【裁判日期】    980624
【裁判案由】    偽造文書等
【裁判全文】
臺灣高等法院刑事判決                98年度上訴字第1817號
上  訴  人
即  被  告  乙○○
                    （另案
上列上訴人因偽造文書等案件，不服臺灣基隆地方法院九十七年
度訴字第一四八三號，中華民國九十八年二月二十五日第一審判
決（起訴案號：臺灣基隆地方法院檢察署九十七年度偵字第六號
），提起上訴，本院判決如下：
    主  文
原判決關於乙○○共同行使偽造之信用卡（於九十六年十二月十
八日行使附表一編號(三)所示之信用卡）部分及定執行刑部分均撤
銷。
乙○○共同行使偽造之信用卡，處有期徒刑月，如易科罰金，
以新台幣壹仟元折算壹日。附表一所示之偽造之信用卡陸張均沒
收。
    事  實
一、乙○○與甲○○（已判決有罪確定）二人共同意圖供行使之
    用，於民國九十六年十一月底某日，欲以每張新台幣（下同
    ）六千元之代價，向真實姓名年籍不詳綽號「阿郎」之成年
    男子購買偽造之信用卡共五張，「阿郎」則同意另贈送一張
    偽造之信用卡。嗣「阿郎」先於同年十二月八日將附表一編
    號(一)之偽造信用卡交付甲○○，並推由乙○○於同年十二月
    九日持上開偽造之信用卡先後至附表二所示之時地，購買物
    品，並在信用卡消費簽帳單上偽簽「丙○○」之署押，再將
    所偽造之信用卡簽帳單之私文書持交倪寶鳳等人以行使，詐
    取財物（此部分已經原審判決後，被告撤回上訴而告確定）
    。同月十二日，「阿郎」復將如附表一編號(二)至編號(六)之偽
    造信用卡五張及偽造之汽車駕駛執照二張一併交予甲○○（
    共同偽造駕駛執照部分已經原審判決確定），甲○○再將編
    號(二)及(三)所示之偽造信用卡各一張及偽造之「丙○○」駕駛
    執照一張交予乙○○行使。乙○○與甲○○即意圖為自己不
    法之所有，基於共同行使偽造信用卡之犯意聯絡，於九十六
    年十二月十八日下午三時三十分許，由乙○○持附表一編號
    (三)所示之偽造信用卡，至基隆市○○路十五號「愛美麗」內
    衣健康生活館刷卡購物，惟乙○○於行使上開偽造信用卡時
    ，被該商店之店員丁○○發覺該信用卡係屬偽造之信用卡，
    丁○○乃表示要與銀行核對確認，乙○○見事跡敗露，遂藉
    故離去現場而未得逞。嗣丁○○報警處理後，乙○○與甲○○二人乃於同日下午五時三十分許，在基隆市○○路七五之
    一號「金台北」理容院內為警所逮捕，並當場扣得附表一編
    號(二)到編號(六)之偽造信用卡五張，而悉上情。
二、案經基隆市警察局第一分局報請臺灣基隆地方法院檢察署檢
    察官偵查起訴。
    理  由
壹、程序部分：
一、被告以外之人於檢察事務官、司法警察官或司法警察調查中
    所為陳述，基於實體發現真實訴訟目的，依刑事訴訟法第一
    百五十九條之二規定，如與審判中陳述不符時，經比較結果
    ，其先前陳述，相對具有較可信特別情況，且為證明犯罪事
    實存否所必要者，得為證據。而所謂具有較可信特別情況，
    係指陳述是否出於供述者真意、有無違法取供情事信用性而
    言，故應就偵查或調查筆錄製作原因、過程及其功能等加以
    觀察其信用性，據以判斷該傳聞證據是否有顯不可信或有特
    別可信情況，而例外具有證據能力，並非對其陳述內容證明
    力如何，加以論斷。經查：證人丁○○已於本院審判期日傳
    喚到庭，行交互詰問程序，直接言詞審理檢視其證詞，故其
    於警詢時之供述，當然已取得作為證據之資格，相符部分，
    自有證據能力。另不符部分，經本院於斟酌其於警詢係出於
    任意性，並無非法取供情事，且經其閱覽筆錄後簽名在卷，
    而警詢時至本院審理期間，相隔甚久，依一般人之記憶，亦
    難期其於本院作證時均正確陳述無誤，是以證人丁○○於上
    開環境因素下在警詢時所為之陳述，具有較審判時所為之陳
    述高度可信之特別情況，且為證明犯罪事實存否所必要，自
    有證據能力。
二、我國刑事訴訟法，已酌採英美法系傳聞法則，於第一百五十
    九條第一項明定，被告以外之人，於審判外言詞或書面陳述
    ，除法律有規定者外，不得作為證據，用以保障被告反對詰
    問權。而本法所規定傳聞法則例外，其中就被告以外之人於
    偵查中向檢察官所為陳述，因檢察官代表國家偵查犯罪時，
    原則上當能遵守法定程序，且被告以外之人如有具結能力，
    仍應依法具結，以擔保其係據實陳述，故於第一百五十九條
    之一第二項明定：除顯有不可信之情況者外，得為證據。查
    本件證人甲○○於偵查中，向檢察官所為陳述，雖屬被告以
    外之人審判外陳述，而為傳聞證據，然既有具結，已足擔保
    其陳述信憑性，且其於本院已到庭具結陳述，並予被告對質
    詰問機會，則上開證人偵查中所為陳述，應具證據能力。
貳、實體方面：
一、訊據上訴人即被告乙○○固坦承於上開時間至基隆市○○路
    十五號「愛美麗」內衣健康生活館購物，並與該商店之店員
    丁○○交談等情不諱，惟否認有上開犯行，辯稱：「我沒有
    提示信用卡，我只是去買化妝品，問東西的價錢而已」云云
    。惟被告確有於出示上開偽造信用卡，於被發覺該信用卡係
    屬偽造之信用卡，丁○○乃表示要與銀行核對確認，被告見
    事跡敗露，遂藉故離去現場而未能得逞之事實，迭據被告乙○○於原審審判時坦承不諱（見原審卷第一二九頁），核與
    證人即共犯甲○○於偵查中及本院審理時證述之情節相符（
    見偵查卷第八一頁，本院卷第五八頁反面），並經證人丁○○於警詢及本院審理時指認被告並證述明確（見偵查卷第四
    五頁，本院卷第五八頁正、反面），且有該偽造信用卡扣案
    足憑，而被告果未出示該偽造之信用卡，證人丁○○如何知
    悉該信用卡係屬偽造而予報警，被告空言否認，洵屬事後圖
    卸之詞，不足採信。又被告雖以其於原審時本係否認，但因
    檢察官有意見，始先行承認云云為辯，惟被告於本院審理時
    已坦承：「當時我想說在原審先認罪，再到本院來翻供」等
    語（見本院卷第六十頁反面），足認被告於原審之認罪行為
    係出於自由意志，自難以其於原審曾經一度否認，即認其事
    後之自白行為不得作為認定犯罪事實之依據。況被告之前揭
    自白與上述證人等之證詞復相符合，且有該偽造信用卡扣案
    足憑，是被告所辯亦不足採，本件事證明確，被告犯行堪以
    認定，應依法論科。另本院並未以被告於警詢之筆錄作為認
    定犯罪事實之證據，則被告所稱其未看警詢筆錄即行簽名云
    云，不論是否屬實，皆不能作為被告有利之認定，附說明之
    。
二、按共同正犯間，非僅就其自己實施之行為負其責任，並在犯
    意聯絡之範圍內，對於他共同正犯所實施之行為，亦應共同
    負責，且共同正犯之成立，祇須具有犯意之聯絡，行為之分
    擔，既不問犯罪動機起於何人，亦不必每一階段犯行均經參
    與，此有最高法院三十二年上字一九０五號、三十四年上字
    第八六二號判例足資參照。是核被告所為，係犯刑法第二百
    零一條之一第二項前段之行使偽造信用卡罪及同法第三百三
    十九條第三項、第一項之詐欺取財未遂罪。被告與甲○○間
    具有犯意聯絡及行為分擔，應依刑法第二十八條規定論以共
    同正犯。被告意圖供行使之用而收受偽造之信用卡之低度行
    為，應為行使偽造信用卡之高度行為所吸收，不另論罪。又
    被告以一行為同時觸犯行使偽造信用卡罪及詐欺取財未遂罪
    ，侵害不同之法益，為異種想像競合，應依刑法第五十五條
    規定，從一重之行使偽造信用卡罪處斷。
三、原審據以論罪科刑，固非無見。惟查：原判決附表一編號(二)
    至編號(六)之偽造信用卡共有五張，乃原判決諭知附表一編號
    (二)至編號(六)之偽造信用卡「一張」沒收（見原判決主文第七
    行），已有未合。且原判決附表一編號(一)之偽造信用卡，係
    絕對沒收之物，除有證據證明其已滅失外，自應宣告沒收。
    乃原判決以該偽造之信用卡未據扣案，且被告稱業已丟棄，
    即不予宣告沒收，亦有未洽。被告上訴否認犯罪，固為無理
    由，惟原判決既有前述可議之處，自應由本院將原判決關於
    被告該部分撤銷改判。爰審酌被告之犯罪動機、目的、手段
    、生活狀況、品性、犯罪所生之損害，及尚未詐得財物，暨
    犯後之態度等一切情狀，量處有期徒刑三月，並諭知易科罰
    金之折算標準。附表一編號(一)之偽造信用卡，雖未扣案，但
    並無證據顯示其業已滅失，應連同編號(二)至(六)之偽造信用卡
    均沒收之。
據上論斷，應依刑事訴訟法第三百六十九條第一項前段、第三百
六十四條、第二百九十九條第一項前段，刑法第二十八條、第二
百零一條之一第二項前段、第三百三十九條第三項、第一項、第
五十五條、第四十一條、第二百零五條，判決如主文。
本案經檢察官賴俊雄到庭執行職務。
中    華    民    國    98    年    6     月    24    日
                  刑事第十八庭審判長法  官  吳鴻章
                                    法  官  周政達
                                    法  官  徐昌錦
以上正本證明與原本無異。
如不服本判決，應於收受送達後10日內向本院提出上訴書狀，其
未敘述上訴之理由者並得於提起上訴後10日內向本院補提理由書
（均須按他造當事人之人數附繕本）「切勿逕送上級法院」。
                                    書記官  王韻雅
中    華    民    國    98    年    6     月    24    日
附表一：（偽造之信用卡）
┌──┬──────┬────────┬──────────┬──────┐
│編號│信用卡名義人│  版面發卡銀行  │     信用卡卡號     │有無扣案    │
├──┼──────┼────────┼──────────┼──────┤
│(一)  │  丙○○    │中國信託商業銀行│0000-0000-0000-0000 │無          │
├──┼──────┼────────┼──────────┼──────┤
│(二)  │  丙○○    │渣打銀行        │0000-0000-0000-0000 │有          │
│    │            │                │                    │            │
├──┼──────┼────────┼──────────┼──────┤
│(三)  │  丙○○    │中國銀行        │0000-0000-0000-0000 │同上        │
├──┼──────┼────────┼──────────┼──────┤
│(四)  │  戊○○    │恆生銀行        │0000-0000-0000-0000 │同上        │
├──┼──────┼────────┼──────────┼──────┤
│(五)  │  林明德    │恆生銀行        │0000-0000-0000-0000 │同上        │
├──┼──────┼────────┼──────────┼──────┤
│(六)  │  空  白    │渣打銀行        │0000-0000-0000-0000 │同上        │
└──┴──────┴────────┴──────────┴──────┘
附表二
┌──┬──────┬────────────┬────┬─────┐
│編號│刷卡時間    │刷卡商店及地址          │詐得金額│簽帳單上偽│
│    │            │                        │(新台幣)│造之署押  │
├──┼──────┼────────────┼────┼─────┤
│ (一) │96年12月9日 │國際百貨股份有限公司    │28,800元│「丙○○」│
│    │中午12時36分│基隆市○○區○○路86號  │        │署押1枚   │
├──┼──────┼────────────┼────┼─────┤
│ (二) │96年12月9日 │國際百貨股份有限公司    │15,750元│「丙○○」│
│    │中午12時41分│基隆市○○區○○路86號  │        │署押1枚   │
├──┼──────┼────────────┼────┼─────┤
│ (三) │96年12月9日 │大四美內衣化粧品名店    │28,350元│「丙○○」│
│    │中午1時19分 │基隆市○○區○○路59號  │        │署押1枚   │
├──┼──────┼────────────┼────┼─────┤
│ (四) │96年12月9日 │大四美內衣化粧品名店    │29,700元│「丙○○」│
│    │中午1時23分 │基隆市○○區○○路59號  │        │署押1枚   │
├──┼──────┼────────────┼────┼─────┤
│ (五) │96年12月9日 │大四美內衣化粧品名店    │21,600元│「丙○○」│
│    │中午1時20分 │基隆市○○區○○路59號  │        │署押1枚   │
├──┼──────┼────────────┼────┼─────┤
│ (六) │96年12月9日 │大四美內衣化粧品名店    │21,400元│「丙○○」│
│    │中午1時27分 │基隆市○○區○○路59號  │        │署押1枚   │
├──┼──────┼────────────┼────┼─────┤
│ (七) │96年12月9日 │大四美內衣化粧品名店    │46,800元│「丙○○」│
│    │中午1時43分 │基隆市○○區○○路59號  │        │署押1枚   │
├──┼──────┼────────────┼────┼─────┤
│ (八) │96年12月9日 │大四美內衣化粧品名店    │18,000元│「丙○○」│
│    │中午1時45分 │基隆市○○區○○路59號  │        │署押1枚   │
└──┴──────┴────────────┴────┴─────┘
附錄：本案論罪科刑法條全文
中華民國刑法第201條之1第2項：
（偽造變造有價證券供行使罪）
意圖供行使之用，而偽造、變造信用卡、金融卡、儲值卡或其他
相類作為簽帳、提款、轉帳或支付工具之電磁紀錄物者，處1年
以上7年以下有期徒刑，得併科3萬元以下罰金。
行使前項偽造、變造之信用卡、金融卡、儲值卡或其他相類作為
簽帳、提款、轉帳或支付工具之電磁紀錄物，或意圖供行使之用
，而收受或交付於人者，處5年以下有期徒刑，得併科3萬元以下
罰金。


司法院資訊處製作；財團法人民間司法改革基金會備份。
